最高法院刑事判決　　　　　　　　　 110年度台上字第6115號
上　訴　人　王得勝



上列上訴人因違反毒品危害防制條例等罪案件，不服臺灣高等法
院臺中分院中華民國110年5月25日第二審判決（110 年度上訴字
第410號，起訴案號：臺灣臺中地方檢察署109年度偵字第8562、
9881號），提起上訴，本院判決如下：
    主  文
上訴駁回。
    理  由
一、按刑事訴訟法第377 條規定，上訴於第三審法院，非以判決
    違背法令為理由，不得為之。是提起第三審上訴，應以原判
    決違背法令為理由，係屬法定要件。如果上訴理由書狀並未
    依據卷內訴訟資料，具體指摘原判決不適用何種法則或如何
    適用不當，或所指摘原判決違法情事，顯與法律規定得為第
    三審上訴理由之違法情形不相適合時，均應認其上訴為違背
    法律上之程式，予以駁回。本件原判決綜合全案證據資料，
    本於事實審法院之推理作用，認定上訴人王得勝有其犯罪事
    實欄即如其附表編號1 至20所載之販賣第一級毒品海洛因犯
    行，因而撤銷第一審判決，改判依數罪併罰之例，仍均論以
    民國109年7月15日修正前毒品危害防制條例第4條第1項之販
    賣第一級毒品合計20罪，每罪均依修正前毒品危害防制條例
    第17條第2 項關於在偵審中均自白應減輕及刑法第59條酌減
    其刑之規定，遞予減輕其刑後，量處如原判決附表編號1 至
    20主文欄所示之刑，並合併定其應執行刑為有期徒刑9年4月
    ，及為相關沒收諭知之判決，已詳敘其所憑證據及認定之理
    由（上訴人於警詢、偵查、第一審及原審均已坦承上開犯行
    不諱，並未提出否認犯罪之辯解），俱有卷存證據資料可資
    覆按；從形式上觀察，原判決關於上揭部分並無足以影響其
    判決結果之違法情形存在。
二、上訴人上訴意旨略以：
  ㈠上訴人於109年3月15日到案以後，翌（16）日即供出其本件
    販賣之海洛因來源為王滄華及廖修葆，其2 人隨後經警方逮
    捕移送，並經法院判刑。而上訴人於到案前，即曾撥打電話
    予王滄華及廖修葆，且上訴人並無其他毒品來源，王滄華、
    廖修葆亦確有販賣第一級毒品犯行，足認上訴人指述伊本件
    販賣之海洛因來源為王滄華、廖修葆，應與事實相符。檢察
    官卻未對王滄華、廖修葆於109年3月15日以前販賣第一級毒
    品予上訴人部分之犯行併予偵查起訴，原審復未依法調查，
    僅憑檢察官函復未曾查獲王滄華或廖修葆曾於109年3月15日
    以前有販賣第一級毒品予上訴人之犯行，遽認本件上訴人並
    無供出毒品來源因而查獲其他正犯或共犯減輕或免除其刑規
    定之適用，殊有可議。
  ㈡查上訴人於偵查中業已繳回本件全部之犯罪所得，理應從輕
    量刑；第一審判決未予審酌上情而定其應執行有期徒刑9年4
    月，殊嫌過重。原判決既已查明上情，卻未予減輕，而仍酌
    定與第一審相同之執行刑，亦有未洽。況且上訴人右眼失明
    ，生活不便，父母均已年邁，僅賴上訴人獨力扶養，處境堪
    憐。伊於本件犯後不僅坦承犯罪，並配合警方查獲王滄華、
    廖修葆，又主動繳回全部犯罪所得，允宜酌情輕判。原判決
    未審酌上情，仍量處重刑，自屬違誤云云。
三、毒品危害防制條例第17條第1 項所謂「供出毒品來源，因而
    查獲其他正犯或共犯者」，係指行為人供出其本案犯行之毒
    品來源而言，亦即須供出之毒品來源與行為人被訴定罪之該
    犯行有直接關聯，且因而使檢、警偵查人員查獲其他正犯或
    共犯者，始得適用該規定減免其刑。若無足認為係與本案被
    訴犯行具有關聯性之毒品來源，或未使偵查機關因而查獲其
    他正犯或共犯者，即難認與該條項減免其刑規定之要件相合
    。原判決綜合卷內相關資料，說明上訴人雖供出其毒品來源
    為王滄華、廖修葆，其等嗣經臺灣臺中地方檢察署（下稱臺
    中地檢署）檢察官以109年度偵字第20411、25328 號起訴書
    提起公訴。惟依上揭起訴書之記載，王滄華、廖修葆係分別
    於109年5月23日及同年6月5日販賣海洛因予上訴人，則上訴
    人自王滄華、廖修葆取得海洛因之時間，既晚於本件上訴人
    被訴如原判決附表編號1 至20所示販賣海洛因予葉裕昌、李
    恩丞、鄒少熊等人之時間，在時序上尚乏直接因果關聯，則
    上訴人所為自不符合毒品危害防制條例第17條第1 項所規定
    減免其刑之要件，因而未依該規定減免其刑，已詳述其理由
    ，俱有卷內相關證據資料可佐，經核於法無違。又本件警方
    自109年1月20日起，即對上訴人執行通訊監察，迄上訴人於
    109年3月15日到案以前，其間並未查得上訴人有向王滄華、
    廖修葆購買毒品之情資。上訴人到案以後，翌（16）日雖向
    警方供出其海洛因來源為王滄華及廖修葆，並提出其本件經
    扣案手機內廖修葆（暱稱：保仔）之聯絡人資料及王滄華（
    暱稱：青峰）以通訊軟體LINE撥打上訴人電話之通聯紀錄以
    協助警方調查。警方並調取上訴人行動電話之通聯紀錄、通
    訊監察譯文及廖修葆住處前方路口監視器畫面翻拍照片等相
    關證據，於同年3 月29日再次詢問上訴人，上訴人乃明確指
    稱於109年3月4日及同年月11日，分別向廖修葆購得新臺幣1
    萬3千元之海洛因等情（見原審卷第127至149頁、第209頁）
    。然王滄華、廖修葆經警方於109年7月1 日查獲到案，檢察
    官並未因而查獲其等有如上訴人所指述於109年3月4 日、同
    年月11日，或甚至於109年3月15日上訴人到案以前，有何販
    賣海洛因予上訴人之犯行，亦經原判決援引臺中地檢署 110
    年3月24日函文說明甚詳。至於王滄華、廖修葆於109年5 月
    23日及同年6月5日販賣海洛因予上訴人之犯行嗣雖經起訴、
    判刑，但僅能證明其等有於上訴人犯本件如原判決附表所示
    販賣第一級毒品海洛因共20罪完成以後之109年5月23日及同
    年6月5日販賣海洛因予上訴人之犯行。此外，本件既無其他
    積極證據，自不能憑以推斷其等於109年3月15日以前，亦有
    販賣海洛因予上訴人之犯行。原審因前揭證據調查結果，已
    足資認定上情，並無再傳喚王滄華及廖修葆到庭調查，或函
    詢臺中地檢署檢察官關於本件何以未能因而查獲王滄華及廖
    修葆有於109年3月15日以前販賣海洛因予上訴人之經過情形
    及其原因之必要，因而未再為無益之調查，亦屬事實審法院
    調查證據裁量權之適法行使，自不得任意指為違法。上訴人
    上訴意旨㈠所云，無非置原判決明確之論斷於不顧，猶以上
    情指摘原審有調查職責未盡之違法云云，並非依據卷內資料
    執為指摘之合法第三審上訴理由。
四、又刑之量定，係屬法院得依職權自由裁量之事項，苟於量刑
    時，已以行為人之責任為基礎，並斟酌刑法第57條各款所列
    一切情狀，在法定刑度之內予以裁量，又未濫用其裁量職權
    ，所量之刑亦無違公平、比例、罪刑相當及不利益變更禁止
    原則者，即不得遽指為違法。原判決於量刑時，已以上訴人
    之責任為基礎，具體審酌上訴人為圖私利販賣毒品，戕害國
    民身心健康，並危害社會治安。惟念其犯後坦承犯行，並主
    動提供情資，使檢察官得以起訴王滄華、廖修葆，暨其犯後
    已有悔悟，態度良好，及其素行、智識、家庭及經濟情形等
    一切情狀，每罪經遞依修正前毒品危害防制條例第17條第 2
    項關於在偵、審中均自白減輕及刑法第59條規定酌減其刑後
    ，各量處如原判決附表編號1 至20主文欄所示之刑，並審酌
    上訴人於短時間犯相同之販賣第一級毒品罪，及其所獲取之
    犯罪所得多寡等整體情狀，依限制加重原則，合併定其應執
    行刑為有期徒刑9年4月，既未逾越定應執行刑之法定刑度範
    圍，亦無顯然違反罪刑相當、比例或公平原則之情形，自不
    得任意指為違法。上訴意旨任意指摘原判決量刑及所酌定之
    應執行刑均過重云云，同非適法之第三審上訴理由。
五、綜上，本件上訴人之上訴意旨均非依據卷內資料具體指摘原
    判決究有如何違背法令之情形，徒就原審採證認事及量刑職
    權之適法行使，及已於判決內明白論斷說明之事項，任意指
    摘為違法，核與法律規定得為第三審上訴理由之違法情形不
    相適合。依上揭說明，本件上訴人之上訴均為違背法律上之
    程式，應併予駁回。
據上論結，應依刑事訴訟法第395條前段，判決如主文。
中    華    民    國   111    年    5     月    5     日
                  刑事第一庭審判長法  官  郭  毓  洲  
                                  法  官  林  靜  芬  
                                  法  官  蔡  憲  德  
                                  法  官  朱  瑞  娟  
                                  法  官  林  英  志  
本件正本證明與原本無異
                                  書記官
中    華    民    國   111    年    5     月    11    日